臺灣宜蘭地方法院刑事判決　　　　　　　 94年度易字第243號
公　訴　人　臺灣宜蘭地方法院檢察署檢察官
被　　　告　丁○○
上列被告因贓物案件，經檢察官提起公訴（94年度偵字第1447號）
，本院判決如下：
    主  文
丁○○故買贓物，處拘役伍拾日，如易科罰金，以參佰元折算壹
日。
    事實及理由
一、犯罪事實：
    丁○○為址設宜蘭縣羅東鎮○○○路248號「鴻通電信實業
    有限公司」（下稱鴻通公司）之維修工程師，於民國93年12
    月間，在宜蘭縣境內某通訊行，明知該通訊行人員所販售之
    OK WAP-S762型行動電話1支（IMEI號碼000000000000000，
    起訴書誤載為000000000000000，下稱系爭行動電話），係
    來源不明之贓物（系爭行動電話為丙○○所有，於93年11月
    16日16時至20時30分間，在宜蘭縣冬山鄉○○路286巷12號
    住處失竊），仍以新臺幣（下同）3,000元至3,200元間之低
    價，予以故買。俟於93年12月中旬，甲○○至長順通訊行，
    向該行負責人戊○○欲以4,000元價格購買OKWAP-S762型行
    動電話，因戊○○無該款行動電話，遂撥打電話詢問丁○○
    ，約定以3,500元價格向丁○○購買系爭行動電話，甲○○
    乃於同日至鴻通公司，丁○○隨即交付系爭行動電話予不知
    情之甲○○。嗣經丙○○報案，由警員循線查獲。
二、認定犯罪事實所憑之證據及理由：
（一）被告丁○○不爭執事項及其佐證之證據：
   1、被告不爭執事項：（見本院卷第35頁、第124頁至第125頁
      ）
    (1)系爭行動電話確為丙○○所有，並於上開時、地失竊。
    (2)被告為鴻通公司之維修工程師，並於93年12月間，以上開
      價格，購入系爭行動電話，嗣在公司將系爭行動電話交給
      甲○○。
   2、佐證證據：
    (1)證人丙○○於警詢、本院審理中之證詞（見警卷第8頁至
      第10頁、本院卷第73頁至第74頁）
    (2)贓物認領保管單1紙（見警卷第14頁）
（二）惟被告矢口否認有何故買贓物之犯行，辯稱：
   1、被告是在不知情的情況下向通訊行購買系爭行動電話，並
      非向個人購買，所以不可能有來源證明。
   2、而被告是將系爭行動電話賣給戊○○，並非賣給甲○○，
      且被告係維修工程師，知道可以更改行動電話序號，如果
      被告知道系爭行動電話係贓物，會更改序號，才不會為警
      追查。
   3、綜上所述，足見被告並非明知系爭行動電話係屬贓物，仍
      予以購買。
（三）本件爭執事項：被告是否明知系爭行動電話為贓物，仍加
      以故買？
（四）經查：
   1、證人甲○○於本院審理中證述：於93年12月中旬，我先到
      長順通訊行問有無OKWAP-S762型行動電話，長順通訊行說
      沒有，就打電話問向被告確認有該款行動電話，並與被告
      聯擊好，才叫我過去被告那邊，當初長順通訊行開價4,50
      0元，我殺價後為4,000元，被告沒有在場參與，因為我急
      著要行動電話，才自己到被告那邊拿，長順通訊行叫我將
      4,000元直接交給被告。我到被告那邊，告知被告是長順
      通訊行叫我過來拿OKWAP-S762型行動電話，被告就從樓上
      拿下來交給我，沒有給我來源證明或出廠證明，也沒有告
      訴我該行動電話來源，我將4,000元是交給被告等語（見
      本院卷第76頁至第81頁）。佐以證人戊○○於本院審理中
      證述：我是長順通訊行老闆，於93年12月中旬22時許，甲○○到通訊行來拿OKWA P-S762型行動電話，甲○○跟我
      說過很多次，但店裡沒有這款行動電話，我打電話問被告
      ，剛好被告那邊有，就向被告調，被告在電話中向我報價
      3,500元，我賣給甲○○4,000元，我告訴被告該行動電話
      要賣4,000元。當時甲○○說沒有行動電話可用，我就叫
      甲○○到被告那邊拿，這支行動電話是從被告那邊拿出來
      的，我不知道來源。我請被告直接向甲○○收錢，因為甲○○直接去拿行動電話，我沒有給甲○○行動電話，所以
      沒有向甲○○收錢，必須要客人看了喜歡。被告事後交給
      我500元，因為行動電話是被告的，被告扣掉本錢3,500元
      等語（見本院卷第83頁至第88頁）。足認於甲○○係於93
      年12月中旬，至長順通訊行，向證人戊○○以4,000元價
      格購買OKWAP-S762型行動電話，因戊○○當時無該款行動
      電話，遂撥打電話詢問被告，約定以3,500元價格向被告
      購買系爭行動電話，甲○○乃於同日至鴻通公司，被告隨
      即交付系爭行動電話予不知情之甲○○。故被告辯稱：系
      爭行動電話我是賣給戊○○，並非賣給甲○○等語，堪以
      採信。公訴人認被告將系爭行動電話出賣給甲○○乙節，
      容有未洽，先予敘明。
   2、又證人丙○○於本院審理中證述：我失竊行動電話的隔天
      就去報案，該行動電話用沒有半年，應該有1年，好像是
      92年底買的，新機沒有搭配門號價格應該有10,000元，我
      是搭配門號6,999元，該行動電話於93年遺失。購買至遺
      失期間，該行動電話有時候會當機，但是沒有摔過，從來
      沒有維修過，只有灌軟體，液晶螢幕沒有損壞。行動電話
      找到時我只有開機而已，天線有換新的天線，其他機體跟
      以前一樣等語（見本院卷第73頁至第76頁）。佐以英華達
      股份有限公司94年11月9日函載明：(1)本公司OKWAP-S76 2
      型行動電話之單價現今價格為5,000元。(2)該行動電話於
      93年12月時單價為8,000元。(3)系爭行動電話係於93年2月
      20日出廠，出廠時價格為11,200元等語，此有該公司函1
      份在卷可參（見本院卷第114頁）。觀之上開證人丙○○
      證詞，就購買系爭行動電話正確時間部分，顯已記憶不清
      ，則本院認應以丙○○係於93年2月20日購買系爭行動電
      話最有利於被告，而該購買時間與失竊時間93年11月16日
      ，相距約8個月，因此，可知證人丙○○使用系爭行動電
      話期間約8個月。再參以前述系爭行動電話失竊時外觀未
      有摩損，軟體亦屬正常，且該型行動電話於93年12月時單
      價為8,000元，於94年11月9日單價尚有5,000元，價格跌
      幅緩慢，足徵於93年12月中旬，依系爭行動電話當時之外
      觀現況、使用情形及市價以觀，仍具有相當之價格。況證
      人甲○○於本院審理中亦證述：當時中古機的價格，在網
      路上都有一個報表價格，我看大概4,000元至5,000元間。
      被告將行動電話交給我後，當場我就插卡使用等語（見本
      院卷第79頁至第80頁）。且承前述，甲○○係以4,000元
      價格向長順通訊行購得系爭行動電話，益證系爭行動電話
      於93年12月中旬時，外觀及使用狀況良好，在一般中古市
      場價值至少4,000元。
   3、而被告於本院供稱：系爭行動電話是向通訊行購買，我是
      以客戶身分去收購等語（見本院卷第34頁、第44頁），則
      被告即係以客戶身分購買，衡情一般通訊行在購入與賣出
      間仍需賺取價差，此由被告將系爭行動電話出賣予戊○○
      時尚賺取300元至500元價差，而戊○○再出賣予甲○○時
      亦賺取500元之價差可資佐憑，足見出賣被告系爭行動電
      話之通訊行係以3,000元以下之低價購入系爭行動電話。
      且承前述系爭行動電話於93年12月中旬至少價值4,000元
      ，被告既在鴻通公司擔任維修工程師，對各該行動電話新
      品及中古手機之市場交易行情，應相當熟悉，則以被告之
      知識、經驗，其以3,000元至3,200元間之低價向該通訊行
      買入系爭行動電話，自知悉該價格係屬與一般交易價格不
      相當之低價甚明。
   4、另證人甲○○於本院審理中證述：我在購買系爭行動電話
      前，購買過3支、4支中古手機，購買時通訊行不會給我來
      源證明等語（見本院卷第82頁）。佐以證人戊○○於本院
      審理中證述：一般賣中古手機不需要給客戶來源證明等語
      （見本院卷第85頁）。雖可知一般人在購買中古行動電話
      時，通訊行並不會主動交付該行動電話來源證明予客戶。
      惟客戶在購買商品時本即有權確認買賣標的物之權利無瑕
      疵，且承前述，被告購入系爭行動電話時，即明知價格與
      當時市價顯不相當，以其工作性質，對買入中古機之作業
      程序應甚為熟悉，其自得請求該通訊行提供系爭行動電話
      之來源證明，以茲確認系爭行動電話來源，然被告並未對
      此加以求證，益徵被告明知系爭行動電話係屬來源不明之
      贓物甚明。
   5、至於證人乙○○即宜蘭縣警察局羅東分局警員雖於本院審
      理中證述：被告是通訊行維修的人，應該很早就知道行動
      電話序號可以追查到失竊行動電話，也應該有能力更改行
      動電話序號，因為我們之前查案用的行動電話，找不到充
      電器或是行動電話故障，會找被告幫忙修理，但我沒有看
      過被告更改行動電話序號等語（見本院卷第125頁至第126
      頁）。惟證人乙○○並未親自見聞被告更改行動電話序號
      ，則其上開證詞顯係個人意見推測之詞，尚難以此認被告
      於93年12月中旬，具有更改行動電話序號之技術，而為有
      利於被告之認定。故被告以其會更改行動電話序號為由，
      抗辯不知系爭行動電話為贓物等語，亦不足採信。
   6、綜上證據，可證被告於93年12月間，以3,000元至3,200元
      間之低價，向宜蘭縣某通訊行買入系爭行動電話，自屬與
      一般交易價格並不相當之低價，又未向該通訊行要求提出
      來源證明以茲確認，足證被告係明知系爭行動電話為來源
      不明之贓物仍予以故買。被告仍辯稱：是在不知情之情況
      下，向通訊行購買系爭行動電話等語，顯然不足採信。
三、論罪科刑之理由：
（一）被告丁○○所為，係犯刑法第349條第2項之故買贓物罪。
（二）審酌被告無犯罪前科，此有臺灣高等法院被告前案紀錄表
      1份在卷可參，素行良好，惟其具有專業知識及技能，竟
      貪圖小利，而故買系爭行動電話，間接助長竊盜之橫行，
      且於犯罪後仍飾詞否認犯行，態度不佳，及考量被告從中
      所獲取之利益非鉅等一切情狀，量處如主文所示之刑，並
      諭知易科罰金之折算標準。
四、適用之法律：
（一）程序法方面：刑事訴訟法第299條第1項前段。
（二）實體法方面：刑法第349條第2項、第41條第1項前段，罰
      金罰鍰提高標準條例第1條前段、第2條。
本案經檢察官吳宇青到庭執行職務。
中　　華　　民　　國　　94　　年　　12　　月　　20　　日
                  刑事第二庭   審判長法  官  林明山
                                     法  官  林楨森
                                     法  官  蘇錦秀
以上正本證明與原本無異。
如不服本判決，應於判決送達後十日內向本院提出上訴狀（應抄
附繕本）。告訴人或被害人如對於本判決不服者，應具備理由請
求檢察官上訴，其上訴期間之計算係以檢察官收受判決正本之日
期為準。
                                     書記官  陳蒼仁
中　　華　　民　　國　　94　　年　　12　　月　　21　　日
附錄本案論罪科刑法條：
刑法第349條：
收受贓物者，處3年以下有期徒刑、拘役或500元以下罰金。
搬運、寄藏、故買贓物或為牙保者，處5年以下有期徒刑、拘役
或科或併科1,000元以下罰金。
因贓物變得之財物，以贓物論。
